臺灣臺北地方法院刑事判決             100年度易字第2419號
公  訴  人  臺灣臺北地方法院檢察署檢察官
被      告  林廣祥
上列被告因詐欺案件，經檢察官提起公訴（臺灣臺北地方法院檢
察署100 年度偵緝字第1169號），本院改依簡式審判程序，判決
如下：
    主  文
林廣祥幫助犯詐欺取財罪，處有期徒刑月，如易科罰金，以新
臺幣壹仟元折算壹日。
    事實及理由
一、本件被告林廣祥所犯者係死刑、無期徒刑、最輕本刑為三年
    以上有期徒刑以外之罪，其於準備程式中就被訴事實為有罪
    之陳述，經受命法官告知簡式審判程式之旨，並聽取檢察官
    及被告之意見後，本院依刑事訴訟法第273 條之1 第1 項之
    規定，裁定由受命法官獨任依簡式審判程序審理判決。
二、林廣祥明知申請帳戶使用係輕而易舉之事，一般人無故取得
    他人金融帳戶使用之行徑常與財產犯罪密切相關，而可預見
    倘不自行申辦帳戶使用反設法蒐羅他人存摺金融卡之人，極
    可能遂行不法所有意圖用以詐騙他人，又對於提供帳戶予他
    人使用雖無必定助使他人犯罪之確信，但仍以縱有人持以犯
    罪亦不違反其本意之不確定幫助詐欺犯意，於民國99年4 月
    7 日中午，將其於當日在第一商業銀行松江分行所申辦之帳
    號為00000000000 號帳戶（下稱第一銀行松江分行帳戶）之
    提款卡及密碼，在臺北市內湖區「哈拉影城」門口，交付給
    真實姓名年籍均不詳之詐欺集團成員使用。嗣該詐欺集團成
    員即基於為自己不法所有之意圖，先後於：
    (一)於99年4 月8 日晚間8 時許，由該詐欺集團所屬成員去電
      向王傳秀誆稱自己係「非常夯網路」之拍賣賣家，並稱其
      先前購物時因誤將付款設定為12期分期付款方式，須依指
      示更改方能取消；嗣於當晚8 時20分許該詐欺集團所屬成
      員再去電向王傳秀表示自己係「郵政人員」，要求王傳秀
      依指示操作自動櫃員機始能解除取消分期付款，致王傳秀
      不疑有他陷於錯誤，而於當晚8 時57分及9 時，依該詐欺
      集團份子指示操作銀行自動櫃員機，先後匯入新台幣（下
      同）59,000元及1,000 元至上揭已落入詐欺集團掌控之周
      育仁第一銀行民生分行帳戶中（王傳秀另於當晚8 時24分
      匯款29,989元至他人帳戶內，惟此與林廣祥之本案帳戶無
      關），且為詐欺集團成員提領一空。嗣因王傳秀察覺有異
      ，報警處理，始知受騙。
    (二)於99年4 月8 日晚間9 時30分左右，由該詐欺集團所屬成
      員去電向朱采芸誆稱其在「雅虎奇摩拍賣網站」購物時因
      送貨人員疏失誤勾選簽收單上「分期付款」選項，其須依
      指示操作自動櫃員機始能解除取消；嗣於當晚9 時45分許
      該詐欺集團所屬成員再去電向朱采芸表示自己係「郵政人
      員」，要求朱采芸須依指示操作自動櫃員機始能解除取消
      分期付款，致朱采芸不疑有他陷於錯誤，而依該詐欺集團
      份子指示操作自動櫃員機，先後於當晚10時13分後之某時
      及4 月9 日凌晨0 時42分匯入40,000元及25,020元至上揭
      已落入詐欺集團掌控之周育仁聯邦銀行臺北分行帳戶中（
      朱采芸另於當晚10時23分匯入29,987元至另一帳戶中，惟
      此帳戶非被告申辦交付詐欺集團成員而與被告無關），而
      為詐欺集團成員提領一空。嗣因朱采芸察覺有異，報警處
      理，始知受騙。
三、認定被告犯罪事實所憑之證據：
    (一)被告林廣祥於本院中之自白。
    (二)被害人朱采芸及王傳秀於警詢中之證詞。
    (三)第一商業銀行松江分行99年5 月19日一松江字第00078 號
      函暨所附林廣祥上揭帳戶交易明細及開戶基本資料。
    (四)被害人朱采芸及王傳秀於銀行自動櫃員機操作匯款後由自
      動櫃員機列印之明細收據。
四、被告林廣祥基於不確定之幫助他人詐取財物之犯意，而將自
    己帳戶之提款卡及密碼交予詐欺集團成員使用，以此行為為
    詐欺集團成員之詐財犯行提供助力。核其所為，係犯刑法第
    30條第1 項、第339 條第1 項之幫助詐欺取財罪。被告以一
    次交付帳戶之提款卡及密碼之一幫助行為，先後造成2 人受
    害之結果，核屬一行為觸犯數罪名之想像競合犯，應依刑法
    第55條之規定，從一重處斷。被告幫助他人犯詐欺取財罪，
    為幫助犯，本院審酌其犯罪情節較親手實施詐欺犯行且因此
    獲利之正犯為輕，依刑法第30條第2 項之規定，就被告部分
    按正犯之刑減輕之。爰審酌被告之犯罪動機、目的，及其明
    知使用他人帳戶以詐欺之情形猖獗，仍擅將自己帳戶提款卡
    及密碼提供詐欺集團使用，助長詐騙財產犯罪之風氣，造成
    無辜民眾受騙而受有金錢損失，並擾亂金融交易往來秩序及
    社會正常交易安全。且因被告提供個人帳戶，致使執法人員
    難以追查正犯之真實身分。兼衡本案被害人朱采芸及王傳秀
    遭詐騙之金額，暨被告犯後坦認犯行等一切情狀，量處如主
    文所示之刑，並諭知易科罰金之折算標準。
五、依刑事訴訟法第273 條之1 第1 項、第284 條之1 、第299
    條第1 項前段，刑法第30條第1 項前段、第2 項、第339 條
    第1 項、第55條、第41條第1 項前段，刑法施行法第1 條之
    1 ，判決如主文。
中    華    民    國   100    年    9     月    30    日
                  刑事第十五庭  法  官  紀凱峰
上正本證明與原本無異。
如不服本判決應於收受送達後10日內向本院提出上訴書狀，並應
敘述具體理由；其未敘述上訴理由者，應於上訴期間屆滿後20日
內向本院補提理由書（均須按他造當事人之人數附繕本）「切勿
逕送上級法院」。告訴人或被害人如對於本判決不服者，應具備
理由請求檢察官上訴，其上訴期間之計算係以檢察官收受判決正
本之日期為準。
                                 書記官 桑子樑
中    華    民    國   100    年    9     月    30    日
附錄本案論罪科刑法條全文：
中華民國刑法第339條（普通詐欺罪）
意圖為自己或第三人不法之所有，以詐術使人將本人或第三人之
物交付者，處 5 年以下有期徒刑、拘役或科或併科 1 千元以下
罰金。
以前項方法得財產上不法之利益或使第三人得之者，亦同。
前二項之未遂犯罰之。
中華民國刑法第30條（幫助犯及其處罰）
幫助他人實行犯罪行為者，為幫助犯。雖他人不知幫助之情者，
亦同。
幫助犯之處罰，得按正犯之刑減輕之。